【裁判字號】    97,消債更,383
【裁判日期】    970801
【裁判案由】    聲請更生程序
【裁判全文】
臺灣高雄地方法院民事裁定           97年度消債更字第383號
聲  請  人  乙○○
上列當事人聲請消費者債務清理事件，本院裁定如下：
    主  文
債務人乙○○自中華民國九十七年八月八日下午四時時起開始更
生程序。
命司法事務官進行本件更生程序。
    理  由
一、按債務人不能清償債務或有不能清償之虞者，得依本條例所
    定更生或清算程序，清理其債務；而法院開始更生程序之裁
    定，應載明其年、月、日、時，並即時發生效力。次按法院
    裁定開始更生或清算程序後，得命司法事務官進行更生或清
    算程序，必要時得選任律師、會計師或其他適當之自然人或
    法人一人為監督人或管理人。消費者債務清理條例第3 條、
    第45條第1 項、第16條第1 項分別定有明文。
二、本件聲請意旨略以：聲請人於民國84年間就莊朝財與合作金
    庫銀行（下稱債權銀行）間新臺幣（下同）700 萬元之貸款
    擔任保證人，惟於88年間因主債務人莊朝財無法清償債務，
    債權銀行即轉而向聲請人請求履行債務。然因債務過於龐大
    ，且聲請人尚有私人借款須清償，致聲請人無法依債權銀行
    之請求履行債務。債權銀行即於96年4 月間向本院聲請強制
    執行，自同年5 月份起，扣押聲請人每月應領之薪津三分之
    一與年終、考核、績效獎金及其他獎金之四分之三。並且於
    同年9 月間，私人借款部分之債權人甲○○亦向本院聲請強
    制執行，扣押聲請人每月得支領之各項薪資債權。聲請人雖
    有固定之薪資收入，然在每月遭扣薪三分之一後，因長子莊
    岳霖已進入就讀國中之階段，所需支付之教育費增加，另聲
    請人之次子莊岳諭患有骨質疏鬆症、生長素缺乏、貧血等疾
    病，領有身心障礙手冊，每月之醫療費用高達13,000元，佐
    以聲請人尚有母親待扶養之情形下，上開債務已造成聲請人
    極大之生活壓力。聲請人雖向債權銀行聲請債務協商，惟遭
    債權銀行以保證債務不得加入協商為由，拒絕協商；故在聲
    請人無擔保或無優先權之債務總額未逾1,200 萬元，復未經
    法院裁定開始清算程序或宣告破產之情形下，爰依法聲請更
    生等語。
三、經查：
（一）聲請人前開主張，業據其提出本院執行命令2 份、清償債
      務收據、中華民國身心障礙手冊、診斷證明書、長庚紀念
      醫院醫療費用收據、前置協商退件通知函、債權人清冊、
      財產狀況說明書、財團法人金融聯合徵信中心當事人綜合
      信用報告、財政部臺灣省南區國稅局財產歸屬資料清單、
      存摺影本、所得資料、薪資單、戶籍謄本及家族系統表各
      1 份，暨聲請人及其配偶94、95年度綜合所得稅各類所得
      資料清單暨財產歸屬資料清單各2 份為證。
（二）經核聲請人現債務總額為10 ,335,205 元，除有聲請人所
      提出之前述債權人清冊及本院執行命令外，並經本院依職
      權調取本院96年度執字第29421 號及98895 號強制執行卷
      宗核閱無訛。再經核閱本院上開民事執行卷宗所載，聲請
      人所積欠之債務，其中9,234,839 元之債務部分，尚需加
      計年息9.83％之利息，以及以此利率加計20％之違約金，
      則聲請人因上開債務在無力一次清償之情形下，每月需支
      付之利息，即至少為75,000元。
（三）聲請人名下雖有2 筆土地及2 部車輛，然其中車輛部分均
      已逾10年車齡；而2 筆土地之部分，如依公告現值計算價
      值之結果，該2 筆土地價值約僅為1,138,760 元，有土地
      登記第二類謄本2 份在卷可證（見本院卷第62-65 頁），
      而聲請人每月收入約為52, 815 元，有上開聲請人所提出
      之所得資料為證，惟因其子莊岳諭罹患骨質疏鬆症、生長
      素缺乏及貧血等疾病，每月需支付必要之醫療費用約為13
      ,500 元 ，此亦有上揭中華民國身心障礙手冊、診斷證明
      書、長庚紀念醫院醫療費用收據附卷可佐，縱聲請人之配
      偶每月平均有42,731元之月收入（見本院卷第47頁之財政
      部臺灣省國稅局96年度綜合所得稅各類所得資料清單），
      可協助分擔聲請人應負擔其合計2 名子女、聲請人之母之
      扶養費，然如以聲請人現積欠債務每月需支付之利息費用
      ，即高達75,000元，而債務總額更逾10,000,000元，聲請
      人之現有財產非惟不足以清償債務，且以聲請人現收入而
      言，在扣除必要之生活費用後，亦堪認已不能清償上揭債
      務，本件復查無債務人有消費者債務清理條例第6 條第3
      項、第8 條或第46條各款所定駁回更生聲請之事由存在，
      則債務人聲請更生，應屬有據，並依上開規定命司法事務
      官進行本件更生程序，爰裁定如主文。
四、依消費者債務清理條例第11條第1 項、第45條第1 項、第16
    條第1 項，裁定如主文。
中    華    民    國    97    年    8     月    1     日
                    民事鳳山分庭法  官  李怡諄
上為正本係照原本作成。
本件不得抗告。
中    華    民    國    97    年    8     月    1     日
                            書  記  官  陳建琪


司法院資訊處製作；財團法人民間司法改革基金會備份。
